臺灣桃園地方法院行政訴訟判決　
111年度交字第193號
原      告  丁志模  


被      告  新北市政府交通事件裁決處
                      設新北市○○區○○路○段000號2樓
代  表  人  李忠台    住同上
訴訟代理人  黃曉妍律師
上列當事人間交通裁決事件，原告不服被告民國111年5月5日新
北裁催字第48－D29B90065號裁決，提起行政訴訟，本院判決如下
：
    主  文
原告之訴駁回。
訴訟費用新臺幣參佰元由原告負擔。
    事實及理由
壹、程序方面：
    本件係因原告不服被告所為道路交通管理處罰條例（下稱處
    罰條例）第8 條之裁決而提起撤銷訴訟，依行政訴訟法第23
    7 條之1 ，應適用交通裁決事件訴訟程序。本件因卷證資料
    已經明確，本院依行政訴訟法第237 條之7 規定，不經言詞
    辯論，直接裁判。
貳、實體方面：                                  
一、事實概要：
　　原告於民國111年3月8日10時15分許，駕駛車牌號碼00－0000
    號自用小客貨車（下稱系爭A車），行經桃園市大園區中正
    東路大園交流道東向匝道口旁時，與訴外人所駕駛車牌號碼
    000－0000號自用小客車（下稱系爭B車）發生擦撞之交通事
    故，為桃園市政府警察局大園分局（下稱舉發機關）員警認
    原告有「駕車肇事，無人受傷或死亡而未依規定處置逃逸」
    之違規，遂逕行舉發並填製掌電字第D29B90065號之舉發違
    反道路交通管理事件通知單（下稱系爭舉發通知單），記載
    應到案日期111年5月15日前，並移送被告處理。嗣原告於11
    1年4月11日到案陳述不服舉發，經被告函請舉發機關協助查
    明事實後，認原告確有「汽車駕駛人駕駛汽車肇事，無人受
    傷或死亡而未依規定處置逃逸」之違規，即於111年5月5日
    填製新北裁催字第48－D29B90065號裁決書，爰依道路交通管
    理處罰條例（下稱處罰條例）第62條第1項、第24條第1項第
    1款及違反道路交通管理事件統一裁罰基準及處理細則（下
    稱裁罰基準及處理細則）等規定，裁處原告罰鍰新臺幣（下
    同）3,000元，吊扣駕駛執照1個月，並應參加道路交通安全
    講習及處罰主文二之易處處分。原告不服，於是提起本件行
    政訴訟。嗣被告因上開裁決書之處罰主文二尚未生易處處分
    效力，爰於111年6月9日另掣開桃交裁罰字第58－D29B90065
    號裁決書（下稱原處分），裁處原告「罰鍰3,000元、吊扣
    駕駛執照1個月，並應參加道路交通安全講習」，刪除處罰
    主文二之易處處分，並另行寄予原告。
二、原告起訴主張及聲明：
（一）主張要旨：由警方所提供之監視器畫面，並無直接錄攝原
      告車輛肇事之角度，僅有訴外人車輛後照鏡擦痕之照片，
      當下原告車輛為直行車，車上並載有貨物。又依舉發機關
      所提供之監視器畫面觀之，原告車輛雖有短暫停於車道上
      並回頭查看，但實乃原告確認貨車上之貨物有無掉落，且
      當下訴外人亦未表示其後照鏡之情事，原告根本無從預見
      此情形為肇事，故僅憑訴外人車輛之後照鏡照片及原告有
      回頭查看貨物等情，即認定原告有肇事逃逸，顯然事實欠
      缺明確，更有違常理。原告對上開情事並無認識且不能預
      見，若告發原告肇事逃逸影響甚鉅，亦不符比例原則。
（二）聲明：撤銷原處分。
三、被告答辯及聲明：
（一）答辯要旨：
    ⒈引用處罰條例第24條第1項第1款、第62條第1項、道路交通
      事故處理辦法第2條第1款、第3條第1項第1款、第4款、第
      5款等相關交通法規之條文（詳卷附答辯狀）。
    ⒉本件事故確實有損傷存在，已該當處理辦法第2條第1款規
      定之肇事無誤：
　　　依道路交通事故調查紀錄表之訴外人就該事故發生經過略
      以:「…當時我直行於第2車道，對方車輛在我停等紅燈時
      ，出現在我左邊碰到我的左後照鏡後駛離。」等語陳述，
      且於事故照片內確可見訴外人所有車號000-0000號自小客
      之左側後照鏡有破損情況，而原告車輛之右側後車斗車身
      亦有掉漆之痕跡，對照監視器影像中擦撞事故發生時雙方
      車輛位置(附件一「DY09003CS01_0_0(0000-0000000000-0
      000000000).avi」畫面時間:10:16:36至10:16:44)，與上
      述顯示之雙方車輛損壞位置並無二致，堪認原告自己之車
      輛與訴外人車輛發生碰撞並產生財物損害，準此以觀，本
      件碰撞核已達肇事之程度無誤。
    ⒊原告已具備肇事之主觀犯意無誤：
　　　依路口監視器影像(DY09003CS01_0_0(0000-0000000000-0
      000000000).avi)觀之，於錄影畫面時間10:16:44許，系
      爭車輛無故暫停於第1車道與第2車道間車道線上，於影像
      中並未見第一車道存有任何足以阻礙原告駛進之障礙，同
      時對照另一角度之監視器影像內容(DY09003CS02_0_0(000
      0-0000000000-0000000000).avi」），於錄影畫面時間10
      :16:36至10:16:43許，原告暫停車輛時明顯有回頭向後查
      看狀況之舉動，又據當時系爭汽車車斗載運之貨物，僅有
      一個藍色未加蓋之直立圓桶，裝有約8分滿之不詳物品，
      該圓桶旁另有一橫放之物品，而上述貨物均已以繩索固定
      之，依一般合理經驗所載貨物於行駛中無故掉落之可能性
      極低，藉此可合理推測係因方才行駛時與訴外人車輛發生
      擦撞，因而暫停車輛向後查看；另參酌原告於調查筆錄中
      亦清楚指出第一次碰撞位置為「後車斗右側」，顯見其對
      車輛損壞狀況清楚認識，綜上事證堪認原告就與訴外人發
      生交通事故主觀上確實知悉。
　　⒋原告於交通事故發生後並未依規定處置：
　　　承前所述，原告既已該當肇事之主、客觀構成要件，其後
      續即有依法停車為合法處置之義務，惟參前述事故雙方當
      事人於警詢中所為陳述，原告於事故發生後，暫停車輛並
      於車內回頭查看看，隨後即逕行駛離，未留下任何聯絡方
      式，亦未撥打電話通知警方，而是經員警接獲報案後到場
      處理，經警員詢問訴外人肇事經過並依其所述調閱路口監
      視畫面確認原告之肇事逃逸行為，並通知其到案處理，有
      員警職務報告、雙方調查紀錄表及交通事故肇事逃逸追查
      表可供鈞院與上情相互勾稽。是原告於肇事後未為任何處
      置，經通知後始到案說明，其行為顯已對於事實調查及釐
      清製造障礙，屬於肇事後逃逸無誤。
　　⒌綜上所述，系爭車輛駕駛因有「汽車駕駛人駕駛汽車肇事
      ，無人受傷或死亡而未依規定處置逃逸」之情，已該當處
      罰條例第62條第1項規定之要件。被告依法裁處，應無違
      誤，原告之訴無理由，判決如聲明所述，以維法紀。　
（二）聲明：駁回原告之訴。
四、本院之判斷：
（一）前提事實：
      原告於111年3月8日10時15分許，駕駛系爭A車行經桃園市
      大園區中正東路大園交流道東向匝道口旁時，與訴外人所
      駕駛之系爭B車發生擦撞之交通事故，為舉發機關員警認
      原告有「駕車肇事，無人受傷或死亡而未依規定處置逃逸
      」之違規等情，此有系爭舉發通知單（見本院卷第65頁）
      、違規紀錄查詢（見本院卷第67頁）、交通違規案件陳述
      書（見本院卷第71頁）、舉發機關111年4月22日園警分交
      字第1110014473號函文（見本院卷第73頁）、舉發員警職
      務報告書（見本院卷第75頁）、道路交通事故現場草圖（
      見本院卷第79頁）、道路交通事故現場圖（見本院卷第80
      頁）、道路交通事故調查報告表㈠㈡（見本院卷第81至82頁
      ）、道路交通事故談話紀錄表（見本院卷第85頁）、A3類
      道路交通事故調查紀錄表（見本院卷第86至87頁）、交通
      事故車損照片（見本院卷第88至89頁、第96至98頁）、違
      規路段現場照片（見本院卷第90至96頁）、酒精測定紀錄
      表（見本院卷第99頁）、路口監視器畫面擷取照片（見本
      院卷第105至114頁）、駕駛人基本資料（見本院卷第123
      頁）、汽車車籍查詢（見本院卷第125頁）等資料各1份在
      卷可憑。
（二）被告認定原告有「汽車駕駛人駕駛汽車肇事，無人受傷或
      死亡而未依規定處置逃逸」之違規，並無違誤：
    ⒈按「汽車駕駛人駕駛汽車肇事，無人受傷或死亡而未依規
      定處置者，處新臺幣1,000元以上3,000元以下罰鍰；逃逸
      者，並吊扣其駕駛執照1個月至3個月」，處罰條例第62條
      第1項定有明文。
    ⒉復按道路交通事故處理辦法（下稱處理辦法）第3條所示：
      「發生道路交通事故，駕駛人或肇事人應先為下列處置：
      一、事故地點在車道或路肩者，應在適當距離處豎立車輛
      故障標誌或其他明顯警告設施，事故現場排除後應即撤除
      。二、有受傷者，應迅予救護，並儘速通知消防機關。三
      、發生火災者，應迅予撲救，防止災情擴大，並儘速通知
      消防機關。四、不得任意移動肇事車輛及現場痕跡證據。
      但無人傷亡且車輛尚能行駛，或有人受傷且當事人均同意
      移置車輛時，應先標繪車輛位置及現場痕跡證據後，將車
      輛移置不妨礙交通之處所。五、通知警察機關。但無人受
      傷或死亡且當事人當場自行和解者，不在此限」。是以，
      汽車駕駛人駕駛汽車肇事，即使系無人受傷或死亡之情況
      ，仍應依規定做應有的處置行為。
    ⒊經查，本院勘驗本件舉發過程之錄影光碟內容略以：「（
      一）檔案名稱：DY09003CS02_0_0(0000-0000000000-0000
      000000)。⒈光碟播放時間共10分，本檔案之錄影畫面係20
      22年3月8日10時許所錄製，為路口監視器之影像畫面。⒉
      錄影畫面時間10時15分55秒許，可看見該錄影畫面出現一
      輛紅色之貨櫃車，並暫停於該路段之中間車道上停等紅燈
      。⒊錄影畫面時間10時16分41秒許，可看見原告駕駛車牌
      號碼00－0000號自用小客貨車（下稱系爭A車）開始向左變
      換車道至內側車道上。⒋錄影畫面時間10時16分43秒許，
      可看見系爭A車暫停於內側車道上，並可發現車內之原告
      有向右回頭查看，直至錄影畫面時間10時16分45秒許，原
      告才將頭回正。⒌錄影畫面時間10時16分47秒許，系爭A車
      開始往前行駛，此時可看見系爭車輛之車斗上有一個藍色
      大桶子以2條粗繩固定，並有一個黑色圓盤在後。（三）
      檔案名稱：DY09003CS01_0_0(0000-0000000000-00000000
      00)。⒈光碟播放時間共9分59秒，本檔案之錄影畫面係202
      2年3月8日10時許所錄製，為路口監視器之影像畫面。⒉錄
      影畫面時間10時16分1秒許，可看見系爭A車暫停於該路段
      之中間車道上（靠近內側車道），其前方有一輛紅色貨櫃
      車，而訴外人則駕駛車牌號碼000－0000號自小客車（下稱
      系爭B車），亦暫停於該路段之中間車道上，但位於系爭A
      車之右後方（靠近外側車道）。⒊錄影畫面時間10時16分3
      7秒許，系爭A車開始向左變換車道至內側車道上，此時可
      看見系爭A車車斗之右後車尾處，有擦撞到系爭B車之左側
      後照鏡而整個凹折。⒋錄影畫面時間10時16分42秒許，系
      爭A車暫停於內側車道上，此時系爭A車前方並無其他車輛
      可阻礙原告前行，而原告於變換車道之過程中，其車速緩
      慢，並無突然加速或急煞之情。⒌錄影畫面時間10時16分4
      7秒許，系爭A車開始往前行駛，而系爭B車則仍停留於原
      處，嗣可看見訴外人下車查看其左側後照鏡」等情（見本
      院卷第131至133頁）。觀諸上開勘驗影片內容可知，系爭
      A、B兩車原係同時暫停於大園區中正東路之中間車道上，
      而系爭A車之位置係靠近內側車道、系爭B車之位置則靠近
      外側車道，嗣錄影畫面時間10時16分37秒許（檔案名稱DY
      09003CS01_0_0(0000-0000000000-0000000000)），系爭A
      車開始向左變換車道至內側車道時，可看見系爭A車車斗
      之右後車尾處，有擦撞到系爭B車之左側後照鏡。嗣系爭A
      車已變換車道至內側車道後，於錄影畫面時間10時16分43
      秒許（檔案名稱DY09003CS02_0_0(0000-0000000000-0000
      000000)），可看見系爭A車暫停於內側車道上，並可發現
      車內之原告有向右回頭查看，直至錄影畫面時間10時16分
      45秒許，原告才將頭回正等情。足證原告當時由中正東路
      之中間車道向左變換車道至內側車道時，確實有與訴外人
      所駕駛之系爭B車發生擦撞之事實，且可推論原告應有察
      覺異狀，才會在內側車道上暫停車輛，並有回頭向後查看
      之舉動。故堪認原告應知悉有本件車輛擦撞之事故發生。
    ⒋至原告主張：原告對於本件交通事故並無認識且不能預見
      ，且原告車輛雖有短暫停於車道上並回頭查看，但實乃原
      告確認貨車上之貨物有無掉落云云。惟查，觀諸上開勘驗
      筆錄所示，原告於錄影畫面時間10時16分42秒許（檔案名
      稱DY09003CS01_0_0(0000-0000000000-0000000000），自
      中正東路之中間車道向左變換車道至內側車道後，即暫停
      於內側車道上，此時系爭A車前方並無其他車輛可阻礙原
      告前行；又當時系爭A車車斗上所載運之貨物僅有一個藍
      色大桶子及一個黑色圓盤等物品，且均以2條粗繩固定，
      且原告於變換車道之過程中，其車速緩慢，並無突然加速
      或急煞之情，依一般常理推斷，系爭A車所載貨物於行駛
      中無故掉落之可能性非常低，況且原告駕駛之系爭A車於
      變換車道至內側車道，當時系爭A車前方並無其他車輛可
      阻礙原告前行，原告駕駛之系爭A車何需暫停於車道上2秒
      鐘，且原告並有回頭查看之舉動，顯見原告於錄影畫面時
      間10時16分43秒許（檔案名稱DY09003CS02_0_0(0000-000
      0000000-0000000000)），在車內向右回頭查看後方狀況
      之舉動，係為觀看系爭A、B兩車擦撞後，系爭B車之駕駛
      人作何反應。再參以交通事故車損照片（見本院卷第88至
      89頁)觀之，其中系爭B車之車身損傷係位於左側後照鏡處
      ，該後照鏡上之方向燈燈殼不僅出現受撞之凹痕，且從錄
      影畫面中看見系爭A、B兩車發生擦撞時，系爭B車之左側
      後照鏡出現整個凹折之情（見本院卷第132頁），顯見當
      時兩車擦撞之力度並不小。另參酌原告於警局調查筆錄中
      亦清楚指出第一次碰撞位置為「後車斗右側」等語(見本
      院卷第85頁)，顯見原告對車輛損壞狀況清楚認識。
　　　綜上各情，均可推論事故發生當下，原告應有察覺系爭A
      、B兩車發生擦撞異狀之情，故堪認原告應知悉有本件車
      輛擦撞之事故發生。況參以交通部交路字第046407號函示
      略以：「…執法人員適用本條文而言，汽車駕駛人或汽車
      所有人是否不知肇事，應就客觀事實認定，一般而言，車
      輛駕駛人或同車之所有人對所駕駛車輛發生肇事，當有所
      覺，故對主張『不知其有肇事』者，應採嚴格證據審查，苟
      非有具體可信之事由並有客觀之憑證，自不得任憑諉為不
      知，致生流弊助長肇事逃逸之歪風」意旨，是原告應出具
      客觀的相關舉證，若僅以主觀陳述自己不知本件交通事故
      發生，尚難憑採。故原告上開主張，無非係卸責之詞，不
      足採信。
　　⒌綜上所述，原告向左變換車道至內側車道時，未注意在其
      右側訴外人車輛之距離，致與訴外人所駕駛之系爭B車發
      生擦撞，且於知悉與訴外人車輛發生擦撞事故時，又無留
      於現場、對事故做相關適當處置。故本件被告認定原告有
      「汽車駕駛人駕駛汽車肇事，無人傷亡而未依規定處置逃
      逸」之交通違規，並無違誤。
（三）被告以原處分裁罰原告罰鍰3,000元、吊扣駕駛執照1個月
      ，並應參加道路交通安全講習，並無違誤：
    ⒈按「汽車駕駛人駕駛汽車肇事，無人受傷或死亡而未依規
      定處置者，處新臺幣1,000元以上3,000元以下罰鍰；逃逸
      者，並吊扣其駕駛執照1個月至3個月」「汽車駕駛人，有
      下列情形之一者，應接受道路交通安全講習：一、違規肇
      事受吊扣駕駛執照處分。」處罰條例第62條第1項、第24
      條第1項第1款分別定有明文。
    ⒉次按裁罰基準及處理細則第1條規定：「本細則依道路交通
      管理處罰條例第92條第4項規定訂定之」、第2條第1項、
      第2項規定：「處理違反道路交通管理事件之程序及統一
      裁罰基準依本細則之規定辦理。前項統一裁罰基準，如附
      件違反道路交通管理事件統一裁罰基準表」，核上開處罰
      條例第92條第4項所授權交通部會同內政部訂定之裁罰基
      準及處理細則及其附件「違反道路交通管理事件統一裁罰
      基準表」（下稱裁罰基準表），就其立法目的及功能，乃
      為防止處罰機關枉縱或偏頗，用以維持裁罰之統一性與全
      國因違反道路交通管理事件受處罰民眾之公平，不因裁決
      人員不同，而生偏頗，寓有避免各監理機關於相同事件恣
      意為不同裁罰之功能，並非法所不許，於憲法上保障人民
      財產權之意旨並無牴觸（此並有司法院釋字第511號解釋
      意旨理由足資參照），是被告自得依此裁罰基準表而為裁
      罰。
    ⒊原告確有「汽車駕駛人駕駛汽車肇事，無人受傷或死亡而
      未依規定處置逃逸」之違規行為，已詳如前述，且原告係
      於應到案期限內到案聽後裁決，又依裁罰基準表規定：「
      汽車駕駛人駕駛汽車肇事，無人受傷或死亡而未依規定處
      置逃逸」，於期限內繳納或到案聽候裁決者，裁處罰鍰3,
      000元、吊扣駕駛執照1個月。是本件被告依處罰條例第62
      條第1項、裁罰基準及處理細則及裁罰基準表等規定，以
      原處分裁罰原告3,000元之罰鍰及吊扣駕駛執照1個月，並
      應參加道路交通安全講習，經核即屬於法有據，並無違誤
      。故原告訴請撤銷原處分為無理由，應予駁回。
（四）本件判決基礎已臻明確，兩造其餘之攻擊防禦方法及訴訟
      資料經本院審酌後，核與判決結果不生影響，無一一論述
      之必要，附此敘明。
五、本件第一審裁判費為裁判費300元，應由原告負擔，爰確定
    第一審訴訟費用額如主文第二項所示。
六、據上論結，本件原告之訴無理由，依政訴訟法第237條之8  
    第1項、第98條第1項前段等規定，判決如主文。
中　　華　　民　　國　　111 　年　　10　　月　　19　　日
　　　　　　　　　行政訴訟庭　法　官　黃漢權
上為正本係照原本作成。
如不服本判決，應於判決送達後20日內，向本院提出上訴狀並表
明上訴理由（原判決所違背之法令及其具體內容或依訴訟資料可
認為原判決有違背法令之具體事實），其未載明上訴理由者，應
於提出上訴後20日內向本院補提理由書（上訴狀及上訴理由書均
須按他造人數附繕本，如未按期補提上訴理由書，則逕予駁回上
訴），並應繳納上訴裁判費新臺幣750元。
中　　華　　民　　國　　111 　年　　10　　月　　19　　日
　　　　　　　　　　　　　　　書記官　蕭竣升